【裁判字號】    97,交簡上,126
【裁判日期】    970617
【裁判案由】    過失傷害
【裁判全文】
臺灣桃園地方法院刑事判決           97年度交簡上字第126號
上  訴  人
即  被  告  甲○○
                      巷6號
上列上訴人即被告因過失傷害案件，不服本院中華民國97年3 月
28日96年度桃交簡字第5037號刑事簡易判決（聲請簡易判決處刑
案號：96年度偵字第18890 號），提起上訴，本院管轄之第二審
合議庭判決如下：
    主  文
上訴駁回。
    事  實
一、甲○○於民國96年2 月20日下午6 時許，騎乘人力三輪車慢
    車，沿桃園縣大溪鎮○○路往北方向駛至仁和路2 段399 號
    前，應注意慢車靠右側路邊行駛，不得有爭先、爭道、並行
    競駛或以其他危險方式駕駛之行為，且依當時情形並無不能
    注意之情事，竟疏未注意，因不明原因而貿然向左偏入左方
    車道內，適少年簡００（79年2 月生）無照騎乘機車同向行
    駛於甲○○之三輪車後方，且未注意車前狀況，因而反應不
    及致使三輪車前輪與機車前方發生碰撞，並使少年簡００人
    車倒地，受有右肢骨幹骨折、右側腓總神經受傷等傷害。
二、案經少年簡００訴由桃園縣政府警察局大溪分局報請臺灣桃
    園方法院檢察署偵察後聲請以簡易判決處刑。
    理  由
一、證據能力：
  (一)本件認定事實所引用之本件卷內所有文書證據，並無證據證
    明係公務員違背法定程序所取得，被告甲○○於本院審理終
    結前就卷內所有之卷證資料之證據能力均未爭執，且卷內之
    文書證據，亦無刑事訴訟法第159 條之4 之顯有不可信之情
    況與不得作為證據之情形，則依刑事訴訟法第159 條之5 之
    規定，本件認定事實所引用之所有文書證據、物證等證據，
    均有證據能力。
  (二)刑事訴訟法第159 條第1 項雖規定，被告以外之人於審判外
    之言詞或書面陳述，除法律有規定外，不得作為證據。然同
    法第159 條之5 第1 項、第2 項亦規定，被告以外之人於審
    判外之言詞或書面陳述，經當事人於審判程序同意作為證據
    ，法院審酌該言詞陳述或書面陳述作成時之情況，認為適當
    者，亦得為證據；當事人、代理人或辯護人於法院調查證據
    時，知有第159 條第1 項不得為證據之情形，而未於言詞辯
    論終結前聲明異議者，視為有前項之同意。經查，證人即告
    訴人少年簡００於警詢之證述，經檢察官引為證據，而被告
    於本院準備及審判程序中均未對告訴人於警詢之證述聲明異
    議，依前揭法條，應視為有同法第159 條之5 第1 項之同意
    ，而本院審酌告訴人係由警察製作筆錄，詢問過程亦無何不
    當或違法之情事，認將告訴人之證述作為證據，並無不當，
    依前揭法條，自有證據能力，得為證據。
二、證據：
    訊據被告甲○○固坦承其確於上揭時、地騎乘人力三輪車與
    告訴人少年簡００所騎乘之車輛發生擦撞，然矢口否認其有
    何自慢車道貿然駛入快車道之過失傷害犯行，辯以：該肇事
    路段道只有1 條車道，而路邊緣所畫設之白色實線應非區○
    ○○○道之標線，且該路段既無快慢車道之分，即無從認定
    伊有何自慢車道侵入快車道之過失云云。惟查：
  (一)被告甲○○於前揭時、地與少年簡００所騎乘之車輛發生車
    禍事故，少年簡００並因而受有前述傷害一節，業經告訴人
    少年簡００於警詢時指訴情節甚詳，復有警製之道路交通事
    故現場圖、道路交通事故調查報告表(一)、(二)、財團法人天主
    教聖保祿修女會醫院診斷證明書各1 紙、車禍現場及損傷之
    相片38幀在卷足憑（見偵查卷第14頁至第16頁、第20頁、第
    32頁至第49頁）。再觀察卷附採證照片，車禍發生後，告訴
    人機車之車頭塑膠蓋破裂，被告三輪車前車輪彎曲，被告三
    輪車之車側、車後則無撞擊痕跡，是從上開車損情形觀察，
    足認本件車禍之碰撞點係機車前方與三輪車前車輪發生碰撞
    ，而在被告三輪車與告訴人機車同向行駛情形下，竟會發生
    機車車頭與三輪車前車輪碰撞之事件，顯見三輪車於案發時
    確有向左偏入車道等情堪以認定。
  (二)按人力三輪車屬人力行駛車輛，而為道路交通安全規則第6
    條之慢車，次按「慢車行駛，應遵守道路交通標誌、標線、
    號誌之指示，並服從交通指揮人員之指揮」、「慢車應在劃
    設之慢車道上靠右順序行駛，在未劃設慢車道之道路，應靠
    右側路邊行駛」，同規則第124 條第1 項、第2 項本文定有
    明文，再按「慢車超車時，應在慢車道可容超越前車之處，
    始得沿前車左邊超越，再駛入原行路線」，同規則第126 條
    第2 項亦定有明文。觀諸前揭規定之理由，無非係為確保慢
    車與其他車輛不因行駛於同一車道上致生交通堵塞，甚或其
    他公共危險，則即便行駛於未劃設標線區○○○○道之路段
    ，亦不因之解免其注意之責任，是依本件警製道路交通事故
    調查報告表(一)所載，事故位置雖未區○○○○道而劃設標線
    ，然此僅可知悉該路段之標線、路段劃設狀態，尚不得遽論
    被告於本件交通事故並無過失，否則無異容許慢車駕駛人於
    未劃設慢車道之道路上與其他較之具危險性之車輛形成競駛
    等危險交通參與等情事或容許慢車駕駛人可恣意而為，而將
    其於未劃設快、慢車道之道路上行駛所可能產生危險之風險
    不合理地轉嫁於其他種類之車輛駕駛人，此不啻造成風險負
    擔上之失衡，亦非立法者立法當時所樂見，同規則第126 條
    第1 項「慢車行駛，不得爭先、爭道、並行競駛或以其他危
    險方式駕駛」之法文亦可知悉立法者之期許。
  (三)再依卷附道路交通事故調查報告表所載，肇事路段為夜間、
    天候雨而路面柏油濕潤，則被告甲○○於此狀況下欲偏入左
    側車道，理應嚴加注意其左側及後方有無行車及其距離是否
    適當等情事，且當時有照明、路面無缺陷亦無其他障礙物而
    視距良好，是被告並無不能注意之情事，竟疏未注意其左側
    及後方來車之動向，貿然偏入左側車道，其有過失甚明。復
    參酌本件車禍事故經送請臺灣省桃園縣區車輛行車事故鑑定
    委員會鑑定結果，亦依肇事現場車損、倒地方向及行向，認
    定被告甲○○騎乘三輪人力車未注意其左方車道後方來車動
    向，向左偏入左方車道，此有臺灣省桃園縣區車輛行車事故
    鑑定委員會桃縣行字第0965202801號鑑定意見書附卷可參（
    見偵查卷第53頁至第55頁），益徵被告對本件車禍事故所致
    告訴人簡００前開傷害，確有過失無疑。雖然告訴人騎乘機
    車行駛於被告後方，未注意車前狀況及無照駕駛，此由被告
    甲○○、告訴人少年簡００均稱當時告訴人所騎乘之機車係
    在被告所騎乘三輪車之左後方，而非併行之情形即明，然被
    告既有未盡注意義務之情事，則告訴人違規之與有過失或可
    為民事上肇事責任分擔之問題，而仍無可解免被告過失之刑
    責。而告訴人少年簡００確因本件車禍受有如事實欄所述傷
    害，是告訴人所受傷害與被告之前開過失行為間，具有相當
    因果關係，亦可認定。
  (四)綜上，被告所辯不足採信，本件事證明確，被告犯行堪以認
    定，應依法論科。
三、論罪科刑：
    核被告甲○○所為，係犯刑法第284 條第1 項前段之過失傷
    害罪。原審以被告上揭罪證明確，適用刑法第284 條第1 項
    前段、第41條第1 項前段，刑法施行法第1 條之1 第1 項、
    第2 項，中華民國九十六年罪犯減刑條例第2 條第1 項第3
    款、第7 條、第9 條之規定，並審酌被告之過失程度，對於
    車禍發生之原因力、告訴人所受之損害，告訴人對於車禍發
    生亦有過失及被告之犯後態度並迄今未與告訴人達成和解，
    再念及其為初犯且生活狀況甚為困苦等情狀，量處如主文所
    示之刑，並諭知易科罰金之折算標準，又被告所犯過失傷害
    罪，時間係於96年2 月20日，經核合於減刑要件，爰依中華
    民國九十六年犯罪減刑條例之規定，於裁判時減其宣告刑，
    並諭知易科罰金之折算標準，認事用法均無不合，量刑亦無
    不當。另原審雖認告訴人少年簡００係未保持安全間距，然
    告訴人應係未注意車前狀況業如前述，惟此不影響全案之論
    罪科刑，本院逕予以補正，附此敘明。是以，被告上訴意旨
    稱其無過失云云，為無理由，應予駁回。
據上論斷，應依刑事訴訟法第455 條之1 第1 項、第3 項、第36
4 條、第368 條，判決如主文。
本案經檢察官林安紜到庭執行職務。
中    華    民    國    97    年    6     月    17    日
                  交通法庭    審判長法  官  曾淑華
                                    法  官  鄭吉雄
                                    法  官  朱美璘
以上正本證明與原本無異
不得上訴
                                    書記官  谷貞豫
中    華    民    國    97    年    6     月    18    日
附錄本案論罪科刑法條：
刑法第284條
因過失傷害人者，處 6 月以下有期徒刑、拘役或 5 百元以下罰
金，致重傷者，處1 年以下有期徒刑、拘役或5 百元以下罰金。
從事業務之人，因業務上之過失傷害人者，處 1 年以下有期徒刑
、拘役或1 千元以下罰金，致重傷者，處 3 年以下有期徒刑、
拘役或2 千元以下罰金。


司法院資訊處製作；財團法人民間司法改革基金會備份。
